---
title: "숙제 3"
subtitle: "데이터과학 입문"
author: "원중호"
date: today
date-format: "0615 2026"
institute: 서울대학교 통계학과
format:
  html:
      embed-resources: true

mainfont: "Noto Sans Korean Light"
---
```{r setup, include=FALSE}
library(knitr)
library(reticulate)

knitr::opts_chunk$set(
  echo = TRUE,
  eval = TRUE,
  warning = FALSE,
  message = FALSE,
  fig.width = 6,
  fig.height = 4,
  out.width = "70%",
  fig.align = "center",
  python.reticulate = TRUE
)

options(knitr.table.format = "html")
#use_python("C:/Users/jaeeu/AppData/Local/Programs/Python/Python314/python.exe", required = TRUE)
py_config()
```

## 지시사항

제출마감 2026-06-15 23:00

1.	R과 Python을 모두 사용하여 사용된 코드와 데이터랭글링 절차, 분석결과를 설명한다. 두 언어의 분석결과가 차이가 있으면 그 이유를 설명한다.
2.  [Quarto Markdown](https://quarto.org/docs/authoring/markdown-basics.html)을 사용한다. 제공된 숙제 `.qmd` 파일에 본인의 답안을 "답안" 절에 추가하여 제출한다. Quarto Markdown은 RStudio 또는 Visual Studio Code에 [Quarto Extension](https://marketplace.visualstudio.com/items?itemName=quarto.quarto)을 추가하여 컴파일, 다른 문서 형식으로 변환할 수 있다. 
3.  R의 `reticulate` 패키지를 사용하면 하나의 `.qmd` 파일 안에서 R과 Python을 동시에 사용할 수 있다. 이때 다음 문법을 사용하여 두 언어 코드를 탭으로 구분한다.  숙제 `.qmd` 파일은 `reticulate`을 사용하도록 준비되어 있다.

````

::: {.panel-tabset}

## R

```{r}

```

## Python

```{{python}}
Python code
```

:::

````

3.  `.qmd`를 컴파일하여 생성된 `.html` 파일을 함께 저장소에 제출한다.
4.  함께 제공된 `student.yml`을 함께 작성하여 저장소에 제출한다.

## 평가 기준

1.  재현성: 제출된 저장소의 `.qmd` 파일을 컴파일하여 함께 제출된 `.html` 파일과 동일한 결과가 나와야 한다.
2.	분석의 정확성: 분석은 올바른 기술적 세부 사항을 포함하여 수행되어야 한다.
3.	보고서의 전반적인 품질: 데이터 가공 및 분석 결과가 명확하고 자세하게 설명되어야 한다.
4.	코드의 전반적인 품질: 코드는 체계적으로 정리되어 있어야 하며, 가독성을 높이기 위해 적절한 주석이 포함되어야 한다.

#### **늦게 제출된 과제물은 받지 않는다.**


::: {.panel-tabset}
## R

```{r}
# install.packages("tidyverse")
# install.packages("mdsr")
# install.packages("lubridate")
# install.packages("Lahman")
# install.packages("googlesheets4")
# install.packages("babynames")
# install.packages("rvest")
library("ggplot2")
library("tidyverse")
library("mdsr")
library("lubridate")
library("Lahman")
library(tidyverse)
library(mdsr)
library(googlesheets4)
library(babynames)
library(rvest)
library(bench)
library(NHANES)
library(patchwork)
library(mosaicData)

sessionInfo()
```

## Python

```{python}
# !pip install session-info
# !pip install polars
# !pip install pylahman
# !pip install pybabynamesprint(H)
import session_info
import requests
import io
import polars as pl
import pandas as pd
import numpy as np
import pybabynames as bn
from plotnine import *
import requests
import zipfile
from datetime import datetime
from bs4 import BeautifulSoup
import matplotlib.pyplot as plt
import patchworklib as pw
from IPython.display import Image
from scipy import stats
from scipy.optimize import curve_fit
import os
from patsy.contrasts import Poly


import pylahman
from plotnine import *
import statsmodels
import statsmodels.api as sm
import statsmodels.formula.api as smf

session_info.show()
```

:::
# 1부  교과서 연습문제

## 문제 1-1

1. MDSR 10장 연습문제 10.6.6

### 답안

Use the NHANES data from the NHANES package to develop a logistic regression model that identifies predictors of current smoking among those 20 or older. (Hint: note that the SmokeNow variable is missing for those who have never smoked: you will need to recode the variable to construct your outcome variable.)

# Choosing candidates for predictors

First, since \textbf{SmokeNow} labels NA for those who have never smoked, I converted
NA to 0.

Then, I choose the following variables as my potential predictors.

## 7 Candidate variables (with short explanations):  

1. Age — People are more likely to smoke at certain ages than others  
2. Poverty — More exposure to people who smoke around you  
3. Marijuana — If yes, less prone to choosing cigarettes over marijuana  
4. Hard drugs — If yes, less prone to choosing cigarettes over hard drugs  
5. Gender — Cultural norms may make women less likely to smoke  
6. Marital status — Less likely to smoke in consideration for their children  

Therefore, say

$$
\log\left(\frac{p}{1-p}\right) = \beta_0 
+ \beta_1\text{Age} 
+ \beta_2\text{Poverty} 
+ \beta_3\text{Marijuana}_{\text{Yes}} 
+ \beta_4\text{HardDrugs}_{\text{Yes}} 
+ \beta_5\text{Gender}_{\text{female}} 
+ \beta_6\text{MS}_{\text{Married}} 
+ \beta_7\text{MS}_{\text{Divorced}} 
+ \beta_8\text{MS}_{\text{LivePartner}} 
+ \beta_9\text{MS}_{\text{Separated}} 
+ \beta_{10}\text{MS}_{\text{Widowed}}
$$

where $p = P(\text{SmokeNow} = 1)$ and $\text{MS}$ denotes MaritalStatus,
with \textbf{NeverMarried} as the reference category.

We test:

$$H_0: \beta_1 = \beta_2 = \cdots = \beta_{10} = 0$$

$$H_1: \text{at least one } \beta_k \neq 0, \quad k = 1, \ldots, 10$$

First, we fit the main-effects logistic regression.

Based on the loglikelihood ratio test, we get a p-value (p<0.001) that lets us reject the null hypothesis. Therefore, we move on to model selection to decide which variables to include in our model.


::: {.panel-tabset}

## R

```{r}
#mosaic::tally(~ SmokeNow + Smoke100, data = filter(NHANES, Age >= 20))
write.csv("NHANES.csv")

# Detect if any age is missing table(df$Age, useNA="ifany")
df_0 <- NHANES |>
  filter(Age >= 20)

#glimpse(df_0)

# 2) Select variables
df <- NHANES |>
  filter(Age >= 20) |>
  mutate(
    SmokeNow_new = ifelse(is.na(SmokeNow) | SmokeNow != "Yes", 0, 1),
    
    Marijuana = factor(Marijuana, levels = c("No", "Yes")),
    HardDrugs = factor(HardDrugs, levels = c("No", "Yes")),  
    Gender = factor(Gender, levels = c("male", "female")),
    MaritalStatus = factor(MaritalStatus,
                       levels = c("NeverMarried", "Married", "Divorced", 
                                  "LivePartner", "Separated", "Widowed")) 
  ) |>
  dplyr::select(SmokeNow_new, Age, Poverty, Marijuana, HardDrugs, 
        Gender, MaritalStatus) |>
  tidyr::drop_na()

##################################
# BASE MODEL: Logistic regression
##################################
is_smoker_glm <- glm(SmokeNow_new ~ ., family = binomial, data = df)
null_model <- glm(SmokeNow_new ~ 1, family = binomial, data = df)
anova(null_model, is_smoker_glm, test = "Chisq")

```


## Python

```{python}
df_pd = pd.read_csv("NHANES.csv")

# filter age >=20
df_0 = (pl.from_pandas(df_pd)
  .filter(pl.col("Age") >= 20)
)

# Check what variables are available
#df_0.head() # in Python
# Choose variables
cols = ["SmokeNow_new", "Age", "Poverty",
        "Marijuana", "HardDrugs", "Gender", "MaritalStatus"]
df_pd["MaritalStatus"].value_counts(dropna=False)
smoke_pl = (
    pl.from_pandas(df_pd)
    .filter(pl.col("Age") >= 20)
    .with_columns([

        # binary indicator (same as R ifelse)
        pl.when(pl.col("SmokeNow") == "Yes")
          .then(1)
          .otherwise(0)
          .alias("SmokeNow_new"),

        # ---- categorical variables (R factor equivalent) ----
        pl.when(pl.col("Marijuana").is_in(["No", "Yes"]))
          .then(pl.col("Marijuana"))
          .otherwise(None)
          .cast(pl.Enum(["No", "Yes"])),          
        
        pl.when(pl.col("HardDrugs").is_in(["No", "Yes"]))
          .then(pl.col("HardDrugs"))
          .otherwise(None)
          .cast(pl.Enum(["No", "Yes"])),         
        
        pl.when(pl.col("Gender").is_in(["female", "male"]))
          .then(pl.col("Gender"))
          .otherwise(None)
          .cast(pl.Enum(["male", "female"])),    
        
        pl.when(pl.col("MaritalStatus").is_in([
            "Divorced", "LivePartner", "Married",
            "NeverMarried", "Separated", "Widowed"
        ]))
          .then(pl.col("MaritalStatus"))
          .otherwise(None)
          .cast(pl.Enum([
              "NeverMarried",                   
              "Divorced", "LivePartner", "Married",
              "Separated", "Widowed"
          ])),
    ])
    .select(cols)
    .drop_nulls()
)

features = [c for c in smoke_pl.columns if c != "SmokeNow_new"]
formula = f"SmokeNow_new ~ {' + '.join(features)}"
#print(formula)

##################################
# BASE MODEL: Logistic regression
##################################
smoke_pd = smoke_pl.to_pandas()

is_smoker_glm = smf.glm(
    formula = formula,
    data = smoke_pd,
    family=sm.families.Binomial()
).fit()

#################################
# MODEL SELECTION
#################################
# 1) Backward AIC step for main effects
# 2) Check for interaction effects
# 3) Find coefficients significant at 0.05 level
# 4) Plot the ROC curve
# 5) Evaluate model fit

response = "SmokeNow_new"
main_terms = ["Age", "Poverty", "C(Marijuana)", "C(HardDrugs)",
              "C(Gender)", "C(MaritalStatus)"]

# all unordered pairs
pair_terms = []
for i in range(len(main_terms)):
    for j in range(i + 1, len(main_terms)):
        pair_terms.append(f"{main_terms[i]}:{main_terms[j]}")
interaction_candidates = pair_terms + ["I(Age**2)"]

def fit_aic(terms, data, fit_fn=None):
    if fit_fn is not None:
        m = fit_fn(terms, data)
        return np.inf if m is None else m.aic
    rhs = " + ".join(terms) if terms else "1"
    try:
        return smf.logit(f"{response} ~ {rhs}", data=data).fit(disp=False).aic
    except Exception:
        return np.inf

def stepwise_aic(data, fixed_terms, candidate_terms, start_terms,
                 direction="both", fit_fn=None):                      
    included = list(start_terms)
    best_aic = fit_aic(fixed_terms + included, data, fit_fn)          
    history = [{"step": 0, "action": "start", "term": "+".join(fixed_terms),
                "AIC": round(best_aic, 3)}]
    while True:
        moves = []
        if direction in ("forward", "both"):
            for t in candidate_terms:
                if t not in included:
                    trial = included + [t]
                    moves.append((fit_aic(fixed_terms + trial, data, fit_fn), "add", t, trial))
        if direction in ("backward", "both"):
            for t in included:
                trial = [x for x in included if x != t]
                moves.append((fit_aic(fixed_terms + trial, data, fit_fn), "drop", t, trial))
        if not moves:
            break
        aic, action, term, trial = min(moves, key=lambda m: m[0])
        if aic < best_aic - 1e-8:
            best_aic, included = aic, trial
            history.append({"step": len(history), "action": action,
                            "term": term, "AIC": round(aic, 3)})
        else:
            break
    if fit_fn is not None:                                           
        final = fit_fn(fixed_terms + included, data)
    else:
        final = smf.logit(f"{response} ~ {' + '.join(fixed_terms + included)}",
                          data=data).fit(disp=False)
    return final, included, pd.DataFrame(history)

# 1) Backward selection for main effects
step1_model, step1_terms, _ = stepwise_aic(
    smoke_pd, fixed_terms=[], candidate_terms=main_terms,
    start_terms=main_terms, direction="backward")
print(step1_model.summary())

```
:::


# Model Selection

After checking that the null hypothesis is rejected via stepAIC, we further test whether 
the interaction terms improve model fit:

$$H_0: \text{final model} = \text{base model (no interactions)}$$

$$H_1: \text{at least one interaction term } \beta_k \neq 0$$
Through bidirectional stepwise selection by AIC over the two-way interactions and a quadratic age term, we arrive at the final model:
$$
\begin{aligned}
\log\left(\frac{p}{1-p}\right)
&= \beta_0
+ \beta_1\text{Age}
+ \beta_2\text{Poverty}
+ \beta_3\text{Marijuana}_{\text{Yes}}
+ \beta_4\text{HardDrugs}_{\text{Yes}}
+ \beta_5\text{Gender}_{\text{female}} \\
&\quad
+ \beta_6\text{MS}_{\text{Married}}
+ \beta_7\text{MS}_{\text{Divorced}}
+ \beta_8\text{MS}_{\text{LivePartner}}
+ \beta_9\text{MS}_{\text{Separated}}
+ \beta_{10}\text{MS}_{\text{Widowed}} \\
&\quad
+ \beta_{11}(\text{Age}\times\text{MS}_{\text{Married}})
+ \beta_{12}(\text{Age}\times\text{MS}_{\text{Divorced}})
+ \beta_{13}(\text{Age}\times\text{MS}_{\text{LivePartner}})
+ \beta_{14}(\text{Age}\times\text{MS}_{\text{Separated}})
+ \beta_{15}(\text{Age}\times\text{MS}_{\text{Widowed}}) \\
&\quad
+ \beta_{16}(\text{Marijuana}_{\text{Yes}}\times\text{Gender}_{\text{female}})
+ \beta_{17}(\text{Age}\times\text{Poverty})
+ \beta_{18}(\text{Age}\times\text{Marijuana}_{\text{Yes}}) \\
&\quad
+ \beta_{19}(\text{Gender}_{\text{female}}\times\text{MS}_{\text{Married}})
+ \beta_{20}(\text{Gender}_{\text{female}}\times\text{MS}_{\text{Divorced}})
+ \beta_{21}(\text{Gender}_{\text{female}}\times\text{MS}_{\text{LivePartner}})
+ \beta_{22}(\text{Gender}_{\text{female}}\times\text{MS}_{\text{Separated}})
+ \beta_{23}(\text{Gender}_{\text{female}}\times\text{MS}_{\text{Widowed}}) \\
&\quad
+ \beta_{24}(\text{Poverty}\times\text{MS}_{\text{Married}})
+ \beta_{25}(\text{Poverty}\times\text{MS}_{\text{Divorced}})
+ \beta_{26}(\text{Poverty}\times\text{MS}_{\text{LivePartner}})
+ \beta_{27}(\text{Poverty}\times\text{MS}_{\text{Separated}})
+ \beta_{28}(\text{Poverty}\times\text{MS}_{\text{Widowed}}) \\
&\quad
+ \beta_{29}(\text{HardDrugs}_{\text{Yes}}\times\text{Gender}_{\text{female}})
+ \beta_{30}(\text{Poverty}\times\text{Marijuana}_{\text{Yes}})
+ \beta_{31}(\text{Poverty}\times\text{Gender}_{\text{female}}).
\end{aligned}
$$

$\text{MS}$ denotes MaritalStatus with \textbf{NeverMarried} 
as the reference category.

The estimated coefficients are in the output below:

::: {.panel-tabset}

## R

```{r}
#################################
# MODEL SELECTION
#################################
# 1) Backward selection for main effects 
is_smoker_step <- MASS::stepAIC(is_smoker_glm, trace=F)
is_smoker_step$anova

# 2) Search for interactions / nonlinear age effect
is_smoker_step2 <- MASS::stepAIC(
  is_smoker_glm,
  scope = list(lower = ~ ., upper = ~ .^2 + I(Age^2)),
  direction = "both", trace = FALSE
)
is_smoker_step2$anova

# 3) Find significant coefficients at 0.05 level
summary(is_smoker_step2)$coefficients |>
  as.data.frame() |>
  filter(`Pr(>|z|)` < 0.05)
```

## Python

```{python}

# 2) Both-direction search: mains forced in (lower = ~ .), add interactions + Age^2
step2_model, step2_terms, step2_path = stepwise_aic(
    smoke_pd, fixed_terms=main_terms, candidate_terms=interaction_candidates,
    start_terms=[], direction="both")
print(step2_path)

# 3) Coefficients significant at the 0.05 level
coefs = pd.DataFrame({"coef": step2_model.params, "pval": step2_model.pvalues})
significant = coefs[coefs["pval"] < 0.05]
print(significant)
```

:::

# 2부  데이터 분석 실무

### 분석 관련 공통 지침

1.	관측단위(observational unit)는 `playerID`와 `yearID`의 고유한 조합으로 한다. 즉, 데이터프레임의 각 행은 한 선수의 특정 연도에 해당해야 하고(예: 2019년 류현진), 한 선수의 특정 연도가 두 번 이상 나타나서는 안 된다. 이적을 한 경우 원자료에서는 두 번 이상 나타날 수 있으므로 주의해야 한다.
2.	데이터 분석을 하는 중에 필요한 경우 pivoting으로 각 행이 한명의 선수에 해당하는 wide format data를 만들어서 연도간 비교를 하는 것은 허용한다.


## 문제 2-1

Lahman Package의 `Teams` 데이터프레임에서 코로나 시즌인 2020년을 제외한 2010년부터 2025년 사이의 데이터를 이용하여 다음 질문에 답하라. 

1.  MDSR Chapter 7 Iteration 에서 배운 Bill James의 공식을 변형한 다음 모형을 데이터에 적합하고, 모수 $k$의 점추정치와 신뢰구간을 구하라.
$$
  WPct = \frac{RS^k}{S^k+RA^k} = \frac{1}{1+(RA/RS)^k}
$$

### 답안

The estimate I get is $k=1.753$, which is much smaller than $k=2$ from Bill James' formula. The confidence interval is $(1.695, 1.811)$.

::: {.panel-tabset}

## R

```{r}
#glimpse(Teams)

exp_wpct <- function(x, k) { 
  return(1/(1 + (1/x)^k))
}

TeamRuns <- Teams %>% 
  filter(2010 <= yearID &  yearID <= 2025 & yearID !=2020 )%>%
  rename(RS = R) %>% 
  mutate(WPct = W / (W + L), run_ratio = RS/RA) %>%
  select(yearID, teamID, lgID, WPct, run_ratio, G, RS, RA)

# Fit
fit <- nls(formula = WPct ~ exp_wpct(run_ratio, k),
           data = TeamRuns,
           start = list(k=2))

summary(fit)
confint(fit)
paste("AIC", AIC(fit))
py$TeamRuns <- reticulate::r_to_py(TeamRuns)
```

## Python

```{python}
tr = pl.from_pandas(TeamRuns).drop_nulls(["run_ratio", "WPct"]) # to get data up to 2025
x = tr["run_ratio"].to_numpy()
y = tr["WPct"].to_numpy()

def exp_wpct(x, k):
    return 1.0 / (1.0 + (1.0 / x) ** k)

popt, pcov = curve_fit(exp_wpct, x, y, p0=[2.0])
k_hat = popt[0]
se    = np.sqrt(np.diag(pcov))[0]

n, p  = len(y), 1
dof   = n - p
rss   = np.sum((y - exp_wpct(x, k_hat))**2)
s     = np.sqrt(rss / dof)
t_val = k_hat / se
p_val = 2 * stats.t.sf(abs(t_val), dof)

print("Parameters:")
print(f"  k   Estimate={k_hat:.5f}  Std.Error={se:.5f}  t={t_val:.2f}  Pr(>|t|)={p_val:.3g}")
print(f"\nResidual std error: {s:.5f} on {dof} degrees of freedom")
```

:::

2.  회귀계수 $\beta_1$이 위 모형의 $k$와 거의 같은 의미를 가지는 로지스틱 회귀 모형을 세우고 이를 데이터에 적합하라. 모수와 점추정치와 신뢰구간을 구하고 이를 1항의 결과와 비교하라. 

    *주의*: 절편이 없는 모형을 적합해야 함.
    *힌트 1*. 로짓은 $\log(WPct/(1-WPct))$로 계산됨.
    *힌트 2*. 로짓의 역함수인 sigmoid는 $\frac{1}{1+e^{-x}}$로 계산됨.
    
$$
WPct = \frac{1}{1+e^{-x}}
$$

### 답안


Our model is 
$$
\log(\frac{WPct}{1+WPct}) = \beta_1 \cdot x
$$
What could $x$ be? Since
$$
\frac{1}{1+(RA/RS)^k} =  \frac{1}{1+e^{-x}},
$$
$$
x = k \cdot \log(run\_ratio)
$$
Hence, our final model is
$$
\log(\frac{WPct}{1+WPct}) = \beta_1 \cdot \log(run\_ratio)
$$
The estimate I get is $k=1.753$, which is much smaller than $k=2$ from Bill James' formula. The confidence interval is $(1.664, 1.842)$. The estimate is the same, but the confidence interval is wider for the logistic regression. Both are less than $k=2$, the Bill James' estiamte.

::: {.panel-tabset}

## R

```{r}
fit2 <- glm(WPct ~ log(run_ratio) -1,
            family = binomial,
            weights = G,
            data = TeamRuns)

summary(fit2)
confint(fit2)
```

## Python

```{python}
X = tr.select(pl.col("run_ratio").log()).to_numpy()   
G    = tr["G"].to_numpy()
succ = np.rint(tr["WPct"].to_numpy() * G).astype(int)
fail = (G - succ).astype(int)
endog = np.column_stack([succ, fail])

fit2 = sm.GLM(endog, X, family=sm.families.Binomial()).fit()
print(fit2.summary(yname="WPct", xname=["log(run_ratio)"]))
print(fit2.conf_int())
```

:::

3.  2항의 모형 적합 결과에 대한 다음 세가지 진단 중 최소 두가지 이상을 수행하여 모형적합이 잘 되었는지 확인하라.

    i.  Residual Deviance에 대한 해석 (카이제곱 분포와 비교) 
	  ii. Deviance residuals vs linear predictors ($\eta$) 산점도 
	  iii.  관측된 WPct와 모형에서 예측하는 WPct를 산점도 그래프로 비교
	  
### 답안

**(i) Residual deviance**

The fitted binomial model has a residual deviance of 180.21 on 449 degrees of freedom. Under the assumed model, the residual deviance is approximately ($\chi^2_{449}$)-distributed. Since the observed deviance is substantially smaller than the expected value of 449, there is no evidence of lack of fit. Instead, the model exhibits underdispersion, with an estimated dispersion of

$$
\frac{180.21}{449}\approx0.40.
$$

Thus, the model provides a very good fit to the observed winning proportions.

**(ii) Deviance residuals vs. linear predictor**

The scatter plot of deviance residuals against the linear predictor  shows the residuals randomly distributed around zero with no systematic trend or noticeable curvature. The variability remains fairly constant across the range of fitted values, and there are no obvious clusters or influential outliers. Therefore, there is no indication of model misspecification, and the diagnostic plot supports the adequacy of the fitted binomial regression model.


::: {.panel-tabset}



## R

```{r}
# i. Residual deviance: 180.26 on 449 df found from part 2
cat("Residual deviance:", deviance(fit2),
    "on", df.residual(fit2), "df\n")

pchisq(deviance(fit2),
       df = df.residual(fit2),
       lower.tail = FALSE)

# ii. Deviance residuals vs. linear predictors 
plot(predict(fit2, type = "link"),
     residuals(fit2, type = "deviance"))
abline(h=0, col="red", lty=1)
```

## Python

```{python}
p_val = stats.chi2.sf(180.2, df=449)
print(f"p-value: {p_val:.6f}")

linear_pred   = fit2.predict(which='linear')   
deviance_resid = fit2.resid_deviance   
print(f"Residual deviance: {fit2.deviance:.6f}")

plt.figure(figsize=(8, 5))
plt.scatter(linear_pred, deviance_resid, alpha=0.5, s=10)
plt.axhline(y=0, color='red', linestyle='-', linewidth=1)
plt.xlabel("Linear Predictor (link scale)")
plt.ylabel("Deviance Residuals")
plt.title("Deviance Residuals vs Linear Predictors")
plt.tight_layout()
plt.show()

```

:::

4.  `WPct`를 반응변수로, `log(RA)`와 `log(RS)`를 설명변수로 하는 절편이 없는 로지스틱선형회귀 모형을 적합하고 회귀계수들의 추정 결과를 a와 b항의 결과와 비교하라. (유사한 모형을 얻는지 여부 등)



### 답안

Fitting a no-intercept logistic regression with log(RS) and log(RA) as separate predictors yields $\hat{\beta}_1 = 1.753$ and $\hat{\beta}_1=1.753$ and $\hat{\beta}_2 = -1.754$ This is consistent with Parts 1 and 2, confirming that all three approaches produce essentially the same estimate of $k \approx 1.753$.

::: {.panel-tabset}

## R

```{r}
fit3 <- glm(WPct ~ log(RS) + log(RA) - 1,
            family = binomial,
            weights = G,
            data = TeamRuns)
summary(fit3)
```

## Python

```{python}
# i. Goodness-of-fit p-value (upper tail), pchisq(180.2, 449, lower.tail=FALSE)
p_gof = stats.chi2.sf(180.2, df=449)
print(f"GOF p-value: {p_gof:.4f}")     # ~1.0

# ii. Deviance residuals vs linear predictor
eta = fit2.predict(which="linear")      # == predict(fit2, type="link")
dev_resid = fit2.resid_deviance         # == residuals(fit2, type="deviance")

plt.scatter(eta, dev_resid, s=12, alpha=0.6)
plt.axhline(0, color="red", lw=1)        # abline(h=0, col="red")
plt.xlabel("Linear predictor")
plt.ylabel("Deviance residuals")
plt.title("Deviance residuals vs linear predictor")
plt.show()
```

:::

## 문제 2-2

`WPct`를 반응변수로, `logRS`, `logRA`, `H`, `X2B`, `X3B`, `HR`, `BB`, `SO`, `CS`, `HBP`, `SF`, `ERA`, `CG`, `SHO`, `IPouts`, `HA`, `HRA`, `BBA`, `SOA`, `E`, `DP`, `FP`, `SV`를 설명변수로 하는 절편항이 있는 로지스틱 회귀 모형을 적합하고 AIC를 기준으로 하는 단계별(stepwise) 변수선택을 적용하라. 변수선택 후 남은 변수들을 모두 모형에 남길지 일부를 제거할지 다시 판단하라. 최종적으로 선택된 모형을 문제1의 모형과 비교하라. 

### 답안

Fitting the 23-predictor intercept model (`weights = G`, with (W) and (G) excluded from the right-hand side) and applying stepwise AIC selection reduces it to

$$
\operatorname{logit}(\mathrm{WPct})=\beta_0
+\beta_1\log(RS)
+\beta_2\log(RA)
+\beta_3CG
+\beta_4SHO
+\beta_5SV,
$$

with AIC (=2601.5). Of these, (CG) ((p=0.13)) and (SHO) ((p=0.065)) are not significant at the 0.05 level. Dropping both increases the AIC by only about 2, so I retain the more parsimonious model

$$
\operatorname{logit}(\mathrm{WPct}) = \beta_0
+\beta_1\log(RS)
+\beta_2\log(RA)
+\beta_3SV,
$$

with AIC (=2603.7).

Compared with the Problem 1 model,

$$
\operatorname{logit}(\mathrm{WPct}) = \beta_1\log(\text{run$\_$ratio}),
$$

which has AIC (=2665.5), the final model fits substantially better, with an AIC improvement of about 62. The estimated coefficients for ($\log(RS)$) (1.61) and ($\log(RA)$) ((-1.44)) remain close in magnitude to the Pythagorean exponent ($k\approx1.75$), but they are no longer constrained to have equal magnitude and opposite sign. In addition, (SV) is a significant predictor, suggesting that bullpen performance (represented by SV, or saves)  contributes to winning beyond the run ratio alone. The residual deviance (112.35 on 446 degrees of freedom) is well below its degrees of freedom, indicating that the model provides a good fit to the observed winning proportions.



::: {.panel-tabset}

## R

```{r}
# ---- Data ----
TeamRuns2 <- Teams %>%
  filter(2010 <= yearID & yearID <= 2025 & yearID != 2020) %>%
  rename(RS = R) %>%
  mutate(WPct      = W / (W + L),
         run_ratio = RS / RA,
         logRS     = log(RS),
         logRA     = log(RA)) %>%
  select(WPct, W, G,
         logRS, logRA, H, X2B, X3B, HR, BB, SO,
         CS, HBP, SF, ERA, CG, SHO, IPouts, HA,
         HRA, BBA, SOA, E, DP, FP, SV)

# ---- Full model: drop W (leaks WPct) and G (it's the weight) from the RHS ----
fit_full <- glm(WPct ~ . - W - G,
                family  = binomial,
                weights = G,            # G == W + L for this era
                data    = TeamRuns2)
summary(fit_full)

# ---- Stepwise both directions, no step printout ----
fit_step <- step(fit_full, direction = "both", trace = 0)
summary(fit_step)
confint(fit_step)

cat("Full model AIC:     ", AIC(fit_full), "\n")
cat("Stepwise model AIC: ", AIC(fit_step), "\n")

# ---- Non-significant terms after stepwise ----
coef_summary <- summary(fit_step)$coefficients
ns <- coef_summary[coef_summary[, 4] > 0.05, , drop = FALSE]

# ---- Final model: drop those terms automatically ----
drop_vars <- setdiff(rownames(ns), "(Intercept)")
fit_final <- if (length(drop_vars)) {
  update(fit_step, as.formula(paste(". ~ . -", paste(drop_vars, collapse = " - "))))
} else fit_step
summary(fit_final)

# ---- Model comparison ----
cat("\nAIC  —  Problem 1:", round(AIC(fit2), 1),
    " | Full:",     round(AIC(fit_full), 1),
    " | Stepwise:", round(AIC(fit_step), 1),
    " | Final:",    round(AIC(fit_final), 1), "\n")

py$Teams <- reticulate::r_to_py(Teams)  
```

## Python

```{python}
TeamRuns2 = (
    pl.from_pandas(Teams)                  
    .filter((pl.col("yearID") >= 2010) & (pl.col("yearID") <= 2025) & (pl.col("yearID") != 2020))
    .rename({"R": "RS"})                   
    .with_columns(
        (pl.col("W") / (pl.col("W") + pl.col("L"))).alias("WPct"),
        pl.col("RS").log().alias("logRS"),
        pl.col("RA").log().alias("logRA"),
    )
    .select(["WPct", "W", "G",
             "logRS", "logRA", "H", "X2B", "X3B", "HR", "BB", "SO",
             "CS", "HBP", "SF", "ERA", "CG", "SHO", "IPouts", "HA",
             "HRA", "BBA", "SOA", "E", "DP", "FP", "SV"])
    .drop_nulls()
)


def fit_binom(terms, data):                 # data is a polars DataFrame
    n    = data.height
    cols = data.select(terms).to_numpy() if terms else np.empty((n, 0))
    X    = np.column_stack([np.ones(n), cols])          # intercept + predictors
    succ = data["W"].to_numpy()
    fail = (data["G"] - data["W"]).to_numpy()
    try:
        return sm.GLM(np.column_stack([succ, fail]), X, family=sm.families.Binomial()).fit()
    except Exception:
        return None

df = TeamRuns2                                          
predictors = [c for c in df.columns if c not in ("WPct", "W", "G")]

fit_full = fit_binom(predictors, df)
fit_step, step_terms, hist = stepwise_aic(
    df, fixed_terms=[], candidate_terms=predictors, start_terms=predictors,
    direction="both", fit_fn=fit_binom)

# coefficient order is ["Intercept"] + step_terms, so map names back ourselves
names = ["Intercept"] + step_terms
print(fit_step.summary(xname=names, yname="WPct"))
print(fit_step.conf_int())

# drop non-significant terms -> final model
pvals = np.asarray(fit_step.pvalues)
ns = [nm for nm, pv in zip(names, pvals) if nm != "Intercept" and pv > 0.05]
fit_final = fit_binom([t for t in step_terms if t not in ns], df)
print(fit_final.summary(xname=["Intercept"] + [t for t in step_terms if t not in ns]))

print(f"Problem 1 model AIC: {fit2.aic:.2f}")
print(f"Full model AIC:      {fit_full.aic:.2f}")
print(f"Stepwise model AIC:  {fit_step.aic:.2f}")
print(f"Final model AIC:     {fit_final.aic:.2f}")
```

:::

## 문제 2-3

1.  `W`(승리 횟수)를 반응변수로 하여 문제 2-2의 분석을 실시하되 포아송 회귀모형을 사용하라. 결과를 문제 2-2의 모형과 비교하라. 

2.  `W`를 반응변수로 하여 문제2의 분석을 실시하되 음이항 회귀모형을 사용하라. 모형 적합 시 오류가 발생하면 이유를 파악해서 보고하라.

### 답안

1. The final model we use for the expected number of wins using a Poisson regression with an offset for the number of games played is

$$
\log{E(W)}= \log(G)+\beta_0+\beta_1\log(RS)+\beta_2 ERA+\beta_3 SV
$$

Starting from the full model and applying stepwise AIC selection yields the model with predictors ($\log(RS)$), (ERA), and (SV). The final fitted model has AIC 2875.4, only 1.2 units larger than the minimum-AIC stepwise model (2874.2), while retaining only highly significant predictors.

Compared with the binomial model from Problem 2-2, the Poisson model identifies essentially the same factors influencing team success. The binomial model selected ($\log(RS)$), ($\log(RA)$), and (SV), while the Poisson model selected ($\log(RS)$), (ERA), and (SV) with an offset of ($\log(G)$). Thus, both models show that offensive production, run prevention, and bullpen performance are key determinants of winning. The residual deviance of 67.5 on 446 degrees of freedom and estimated dispersion of 0.15 indicate that the Poisson model provides an excellent fit to the data.

::: {.panel-tabset}

## R

```{r}
fit_pois_full <- glm(W ~ . - WPct - G + offset(log(G)),
                     family = poisson, data = TeamRuns2)
fit_pois_step <- step(fit_pois_full, direction = "both", trace = 0)
#summary(fit_pois_step)
#cat("dispersion (resid dev / df):",
#    deviance(fit_pois_step) / df.residual(fit_pois_step), "\n")

# ---- Non-significant terms after stepwise ----
coef_summary <- summary(fit_pois_step)$coefficients
ns <- coef_summary[coef_summary[, 4] > 0.05, , drop = FALSE]
#cat("Non-significant terms (p > 0.05):\n"); print(ns)

# ---- Final model: drop those terms automatically ----
drop_vars <- setdiff(rownames(ns), "(Intercept)")
fit_pois_final <- if (length(drop_vars)) {
  update(fit_pois_step, as.formula(paste(". ~ . -", paste(drop_vars, collapse = " - "))))
} else fit_pois_step
summary(fit_pois_final)

# ---- AIC comparison AMONG POISSON MODELS ONLY (same likelihood) ----
cat("\nPoisson AIC  —  Full:", round(AIC(fit_pois_full), 1),
    " | Stepwise:", round(AIC(fit_pois_step), 1),
    " | Final:",    round(AIC(fit_pois_final), 1), "\n")
cat("dispersion (final):",
    deviance(fit_pois_final) / df.residual(fit_pois_final), "\n")

py$Teams <- reticulate::r_to_py(Teams)
```

## Python

```{python}
def fit_pois(terms, data):                 
    n = data.height

    # Design matrix: intercept + predictors
    cols = data.select(terms).to_numpy() if terms else np.empty((n, 0))
    X = np.column_stack([np.ones(n), cols])

    # Response: number of wins
    y = data["W"].to_numpy()

    # Offset: log(G)
    offset = np.log(data["G"].to_numpy())

    try:
        return sm.GLM(
            y,
            X,
            family=sm.families.Poisson(),
            offset=offset
        ).fit()
    except Exception:
        return None


#df = TeamRuns2   
predictors = [c for c in df.columns if c not in ("WPct", "W", "G")]

# Full Poisson model
fit_pois_full = fit_pois(predictors, df)

# Stepwise AIC Poisson model
fit_pois_step, step_terms, hist = stepwise_aic(
    df,
    fixed_terms=[],
    candidate_terms=predictors,
    start_terms=predictors,
    direction="both",
    fit_fn=fit_pois
)

# Coefficient names match design matrix order
names = ["Intercept"] + step_terms

print(fit_pois_step.summary(xname=names, yname="W"))
print(fit_pois_step.conf_int())


# ---- Non-significant terms after stepwise ----
pvals = np.asarray(fit_pois_step.pvalues)

ns = [
    nm for nm, pv in zip(names, pvals)
    if nm != "Intercept" and pv > 0.05
]

print("Non-significant terms, p > 0.05:")
print(ns)


# ---- Final model: drop non-significant terms automatically ----
final_terms = [t for t in step_terms if t not in ns]

fit_pois_final = fit_pois(final_terms, df)

print(
    fit_pois_final.summary(
        xname=["Intercept"] + final_terms,
        yname="W"
    )
)


# ---- AIC comparison among Poisson models only ----
print(
    f"\nPoisson AIC — Full: {fit_pois_full.aic:.1f}"
    f" | Stepwise: {fit_pois_step.aic:.1f}"
    f" | Final: {fit_pois_final.aic:.1f}"
)

# ---- Dispersion: residual deviance / residual df ----
dispersion_final = fit_pois_final.deviance / fit_pois_final.df_resid

print(f"dispersion (final): {dispersion_final:.4f}")
```

:::



2. 

The final negative binomial regression model for the number of wins (W) with

$$
\log{E(W)}= \log(G) +\beta_0+\beta_1\log(RS)+\beta_2 ERA+\beta_3 SV,
$$

where $\log(G)$ is included as an offset. The selected model contains $\log(RS)$, (ERA), and (SV), and all three predictors are highly significant ((p<0.001)).

The estimation of the dispersion parameter $\theta$, where

$$
\operatorname{Var}(W) = \mu + \frac{\mu^2}{\theta},
$$
produced the warning "Warning while fitting theta: iteration limit reached"(in R - "HessianInversionWarning: Inverting hessian failed, no bse or cov_params available" in Python) and yielded a very large estimate. This indicates that there is essentially no evidence of overdispersion in the data. Indeed, the Poisson model has an estimated dispersion of only 0.15, suggesting underdispersion. As $\theta\to\infty$, the negative binomial model approaches the Poisson model, which explains why the coefficient estimates are virtually identical and why the algorithm has difficulty estimating a finite value of $\theta$. Therefore, the Poisson model is more appropriate for these data.

::: {.panel-tabset}

## R

```{r}
fit_nb_full <- MASS::glm.nb(W ~ . - WPct - G + offset(log(G)),
                     data = TeamRuns2)
fit_nb_step <- step(fit_nb_full, direction = "both", trace = 0)
#summary(fit_nb_step)
#cat("dispersion (resid dev / df):",
#    deviance(fit_nb_step) / df.residual(fit_nb_step), "\n")

# ---- Non-significant terms after stepwise ----
coef_summary <- summary(fit_nb_step)$coefficients
ns <- coef_summary[coef_summary[, 4] > 0.05, , drop = FALSE]
#cat("Non-significant terms (p > 0.05):\n"); print(ns)

# ---- Final model: drop those terms automatically ----
drop_vars <- setdiff(rownames(ns), "(Intercept)")
fit_nb_final <- if (length(drop_vars)) {
  update(fit_nb_step, as.formula(paste(". ~ . -", paste(drop_vars, collapse = " - "))))
} else fit_nb_step
summary(fit_nb_final)

# ---- AIC comparison AMONG POISSON MODELS ONLY (same likelihood) ----
cat("\nPoisson AIC  —  Full:", round(AIC(fit_nb_full), 1),
    " | Stepwise:", round(AIC(fit_nb_step), 1),
    " | Final:",    round(AIC(fit_nb_final), 1), "\n")
cat("dispersion (final):",
    deviance(fit_nb_final) / df.residual(fit_nb_final), "\n")

py$Teams <- reticulate::r_to_py(Teams)

```

## Python

```{python}
df = TeamRuns2   # polars DataFrame


def fit_nb(terms, data):
    n = data.height

    # intercept + predictors
    cols = data.select(terms).to_numpy() if terms else np.empty((n, 0))
    X = np.column_stack([np.ones(n), cols])

    # response
    y = data["W"].to_numpy()

    # offset(log(G))
    offset = np.log(data["G"].to_numpy())

    try:
        return sm.NegativeBinomial(
            y,
            X,
            offset=offset,
            loglike_method="nb2"
        ).fit(disp=False, maxiter=200)
    except Exception:
        return None


def nb_param_names(terms, fit):
    names = ["Intercept"] + list(terms)

    extra = len(fit.params) - len(names)

    if extra == 1:
        names += ["alpha"]
    elif extra > 1:
        names += [f"extra_{i}" for i in range(1, extra + 1)]

    return names


def nb_deviance(fit, data):
    y = data["W"].to_numpy().astype(float)
    mu = np.asarray(fit.predict()).astype(float)

    alpha = float(fit.params[-1])
    inv_alpha = 1.0 / alpha

    term1 = np.zeros_like(y)
    mask = y > 0
    term1[mask] = y[mask] * np.log(y[mask] / mu[mask])

    term2 = (y + inv_alpha) * np.log(
        (y + inv_alpha) / (mu + inv_alpha)
    )

    return 2.0 * np.sum(term1 - term2)

predictors = [c for c in df.columns if c not in ("WPct", "W", "G")]


# ---- Full Negative Binomial model ----
fit_nb_full = fit_nb(predictors, df)


# ---- Stepwise AIC Negative Binomial model ----
fit_nb_step, step_terms, hist = stepwise_aic(
    df,
    fixed_terms=[],
    candidate_terms=predictors,
    start_terms=predictors,
    direction="both",
    fit_fn=fit_nb
)


# ---- Optional stepwise summary ----
step_names = nb_param_names(step_terms, fit_nb_step)

# print(fit_nb_step.summary(xname=step_names, yname="W"))
# print(
#     "dispersion (resid dev / df):",
#     nb_deviance(fit_nb_step, df) / fit_nb_step.df_resid
# )


# ---- Non-significant terms after stepwise ----
coef_names = ["Intercept"] + step_terms

# Ignore alpha when checking p-values
coef_pvals = np.asarray(fit_nb_step.pvalues[:len(coef_names)])

ns = [
    nm for nm, pv in zip(coef_names, coef_pvals)
    if nm != "Intercept" and pv > 0.05
]

# print("Non-significant terms, p > 0.05:")
# print(ns)


# ---- Final model: drop those terms automatically ----
final_terms = [t for t in step_terms if t not in ns]

fit_nb_final = fit_nb(final_terms, df) if len(ns) else fit_nb_step

final_names = nb_param_names(final_terms, fit_nb_final)

print(fit_nb_final.summary(xname=final_names, yname="W"))


# ---- AIC comparison AMONG NEGATIVE BINOMIAL MODELS ONLY ----
print(
    f"\nNegative Binomial AIC — Full: {fit_nb_full.aic:.1f}"
    f" | Stepwise: {fit_nb_step.aic:.1f}"
    f" | Final: {fit_nb_final.aic:.1f}"
)


# ---- Dispersion: residual deviance / residual df ----
dispersion_final = nb_deviance(fit_nb_final, df) / fit_nb_final.df_resid

print(f"dispersion (final): {dispersion_final:.4f}")


# ---- MASS::glm.nb theta equivalent ----
alpha_final = float(fit_nb_final.params[-1])
theta_final = 1.0 / alpha_final

print(f"theta approx. like MASS::glm.nb: {theta_final:.4f}")
```

:::

## 문제 2-4

스테로이드 시대인 1994년에서 2005년의 기간과 최근 시대인 2010년에서 2025 기간의 $k$ 계수가 유의하게 변화하는지 파악하기 위해 $i$번째 팀과 연도 $t$에 대해 다음과 같은 식을 생각해 볼 수 있다.
$$
  WPct_(i,t)
  =
  \frac{1}{1+(RA_{i,t}/RS_{i,t} )^{k+g I(1994 \leq t \leq 2005)} }
$$
이 때 $I(1994 \leq t \leq 2005)$는 괄호안의 조건이 만족되면 1의 값을 가지고 아니면 0의 값을 가지는 지시함수이고, $g$는 스테로이드 시대와 최근 시대의 차이를 나타내는 계수이다. 위의 식에서 $g$가 0과 유의하게 같은지 가설검정을 수행하게 해주는 로지스틱 모형을 적합하고 결과를 해석하라. (코로나 시즌인 2020년은 제외한다.)


### 답안

The model is:

$$\text{logit}(\widehat{WPct}_{ij}) = \hat{k} \cdot \log(\text{run\_ratio}_{ij}) + \hat{g} \cdot \mathbf{1}(\text{steroid}_{ij}) \cdot \log(\text{run\_ratio}_{ij})$$

**Coefficient interpretation:**

- $\hat{k} = 1.753$ (95% CI: $1.664, 1.843$) — the effect of $\log(\text{run\_ratio})$ on $\text{logit}(WPct)$ in the modren (2010–2025)
- $\hat{g} = 0.162$ (95% CI: $0.015, 0.308$) — the  effect during the steroid era, so the total steroid era coefficient is $\hat{k} + \hat{g} = 1.753 + 0.162 = 1.915$

**Hypothesis test for $g$:**

$$H_0: g = 0 \quad \text{vs} \quad H_1: g \neq 0$$

With $\hat{g} = 0.162$, $z = 2.162$, $p = 0.031 < 0.05$, we reject $H_0$ at the 5% level.

The 95% CI for $g$ is $(0.015, 0.308)$, which excludes 0, confirming statistical significance.


The run ratio was a slightly stronger predictor of winning percentage during 
the steroid era ($\hat{k} + \hat{g} = 1.915$) compared to the modern era 
($\hat{k} = 1.753$). This suggests that run scoring patterns during 1994–2005 
had a modestly larger impact on game outcomes, possibly reflecting the 
higher-offense environment of the steroid era. The model fits well overall, 
with residual deviance of $315.73$ on $800$ degrees of freedom compared to 
null deviance of $2909.71$.

::: {.panel-tabset}

## R

```{r}
TeamRuns4 <- Teams %>%
  filter((yearID >=1994 & yearID <=2005 | yearID>=2010 & yearID<=2025) & yearID != 2020) %>%
  rename(RS = R) %>%
  mutate(WPct = W / (W + L),
         run_ratio = RS/RA,
         steroid = ifelse(yearID >=1994 & yearID <=2005, 1, 0))  # indicator variable
fit_g <- glm(WPct ~ log(run_ratio) + I(steroid * log(run_ratio)) - 1,
             family = binomial,
             weights = G,
             data = TeamRuns4)
summary(fit_g)
confint(fit_g)
```

## Python

```{python}
df4 = (
    pl.from_pandas(pylahman.Teams())
    .filter(
        (
            ((pl.col("yearID") >= 1994) & (pl.col("yearID") <= 2005)) |
            ((pl.col("yearID") >= 2010) & (pl.col("yearID") <= 2025))
        )
        & (pl.col("yearID") != 2020)
    )
    .rename({"R": "RS"})
    .with_columns([
        (pl.col("W") / (pl.col("W") + pl.col("L"))).alias("WPct"),
        (pl.col("RS") / pl.col("RA")).alias("run_ratio"),
        (pl.col("yearID").is_between(1994, 2005)).cast(pl.Int8).alias("steroid")
    ])
    .select(["WPct", "run_ratio", "G", "steroid"])
)
TeamRuns4 = df4.to_pandas()
TeamRuns4["log_run_ratio"] = np.log(TeamRuns4["run_ratio"])
TeamRuns4["interaction"] = TeamRuns4["steroid"] * TeamRuns4["log_run_ratio"]

fit_g = smf.glm(
    formula="WPct ~ log_run_ratio + interaction - 1",
    data=TeamRuns4,
    family=sm.families.Binomial(),
    freq_weights=TeamRuns4["G"]
).fit()
print(fit_g.summary())
```

:::

# 3부  데이터 분석 기술

숙제 2에서는 제출용 GitHub 저장소에 작업한 Quarto markdown 소스 파일(`hw02.qmd`)을 올리면 GitHub에서 자동으로 HTML 파일 및 주피터 노트북 파일(`.ipynb`)을 만들고 이것을 [GitHub Pages](https://docs.github.com/en/pages/quickstart)에서 웹페이지로 보이도록 설정하였다. 
여기서는 숙제 3 제출용 GibHub 저장소에 작업한 Quarto markdown 소스 파일(`hw03.qmd`)을 올리면 숙제 2에서의 작업 프로세스에 더해 자동 생성된 `.ipynb` 파일을 컨테이너화하여, GitHub에서 자동 생성된 컨테이너 이미지를 Binder 서비스를 이용하여 온라인에서 주피터 노트북 파일을 사용할 수 있도록 한다.

## 문제 3-1. Dockerfile 설정

로컬 저장소 최상위 디렉토리에 아래와 같은 `Dockerfile` 파일을 추가한다. 
```{yml}
# 1. 기반 이미지 설정
FROM rocker/tidyverse:4.4.0

# 2. 시스템 의존성 설치 (ImageMagick 포함)
USER root
RUN apt-get update && apt-get install -y \
    wget \
    git \
    imagemagick \
    libmagick++-dev \
    && rm -rf /var/lib/apt/lists/*

# 3. Miniconda 설치
ENV CONDA_DIR /opt/conda
RUN wget --quiet https://repo.anaconda.com/miniconda/Miniconda3-latest-Linux-x86_64.sh -O ~/miniconda.sh && \
    /bin/bash ~/miniconda.sh -b -p /opt/conda && \
    rm ~/miniconda.sh

# 4. Conda 경로 설정 및 환경 생성
ENV PATH=$CONDA_DIR/bin:$PATH
RUN conda create -n r-reticulate python=3.10 -y && \
    conda install -n r-reticulate -c conda-forge numpy pandas matplotlib -y
# 추가로 필요한 패키지 설치

# 5. R 패키지 설치 (reticulate 및 필수 패키지)
RUN R -e "install.packages(c('reticulate', 'remotes', 'IRkernel'))" && \
    R -e "IRkernel::installspec(user = FALSE)"
# 추가로 필요한 패키지 설치

# 6. reticulate가 사용할 Python 경로 고정 (환경 변수)
ENV RETICULATE_PYTHON=/opt/conda/envs/r-reticulate/bin/python

# 7. (선택) Binder 사용자를 위한 권한 설정
# Binder는 보통 'jovyan' 유저 권한으로 실행
RUN chown -R ${NB_USER:-root} /opt/conda

# 기본 실행 경로 설정
WORKDIR /home/rstudio
```

### 답안

## 문제 3-2. GitHub Actions 워크플로우 수정

숙제 2에서 만들었던 `publish.yml`을 수정하여 기존의 배포 단계 끝에 Docker 컨테이너 이미지를 빌드하고 Github Container Registry (GHCR)에 푸시하는 단계를 추가한다.

```{yml}
# ... (기존 Quarto Render 단계 이후)

      - name: Log in to GitHub Container Registry
        uses: docker/login-action@v3
        with:
          registry: ghcr.io
          username: ${{ github.actor }}
          password: ${{ secrets.GITHUB_TOKEN }}

      - name: Build and push Docker image
        uses: docker/build-push-action@v5
        with:
          context: .
          push: true
          tags: ghcr.io/${{ github.repository_owner }}/my-r-env:latest
```

### 답안

## 문제 3-3. GitHub Pages에 Binder 링크 추가

GitHub Page를 사용하여 저장소를 웹페이지로 활용하는 부분은 숙제 2에서와 같다.

웹페이지에서 노트북을 내려받는 대신 [Binder](mybinder.org) 서비스를 이용하여 온라인으로 노트북을 실행할 수 있도록 위해 `README.md` 파일을 로컬 저장소 최상위 디렉토리에 다음과 같이 만들자.

```{markdown}
# 숙제 3

이름: [아무개]
학번: [나의 학번]

이 숙제의 상세 분석 결과는 아래 링크에서 확인하실 수 있습니다.

* [분석 리포트 (HTML)](./hw03.html) 
* [주피터 노트북 (ipynb)](https://mybinder.org/v2/ghcr/<유저명>/my-r-env/latest?filepath=hw03.ipynb
```

여기서 `<유저명>`은 제출자의 GitHub 유저 아이디이다.

작업을 GitHub 원격 저장소로 push한 후 숙제 2 문제 3-3의 3, 4번 과정을 반복하라.

### 답안

